臺灣桃園地方法院刑事判決　　　　　　　100年度訴字第801號
公　訴　人　臺灣桃園地方法院檢察署檢察官
被　　　告　趙志永
選任辯護人　許明桐律師
上列被告因誣告案件，經檢察官提起公訴（99年度偵字第29008
號），於本院準備程序進行中，被告就被訴事實為有罪之陳述，
經合議庭裁定由受命法官獨任進行簡式審判程序，判決如下：
    主  文
趙志永犯誣告罪，處有期徒刑肆月。緩刑貳年。並應於本判決確
定時起壹年內向公庫支付新臺幣伍萬元。
    事  實
一、趙志永明知尤椅霞經營位在桃園縣桃園市○○路82號1 樓之
    「友嘉刮痧中心」並無經營媒介色情服務，竟基於使他人受
    刑事處分之犯意，於民國99年7 月起迄9 月止，接續使用門
    號為0000000000、0000000000之行動電話及公共電話，向職
    司犯罪偵查之桃園縣政府警察局，誣告尤椅霞涉有妨害風化
    犯行達12次（起訴書誤繕為30多次），嗣桃園縣政府警察局
    接獲檢舉屢次指派員警前往尤倚霞所經營之「友嘉刮痧中心
    」調查，均無查悉有何犯罪行為，而尤椅霞亦不堪其擾，報
    警處理，經警調閱相關紀錄，始查悉上情。
二、案經尤椅霞訴由桃園縣政府警察局桃園分局報請臺灣桃園地
    方法院檢察署檢察官偵查後起訴。
    理  由
壹、程序部分：
一、被告趙志永所犯本件之罪，係死刑、無期徒刑、最輕本刑為
    3 年以上有期徒刑以外之罪，亦非高等法院管轄之第一審案
    件，於本院準備程序進行中，被告先就被訴事實為有罪之陳
    述，經告知被告簡式審判程序之旨，並聽取公訴人、被告及
    其辯護人之意見後，本院合議庭裁定由受命法官進行簡式審
    判程序，是本件之證據調查，依刑事訴訟法第273 條之2 規
    定，不受同法第159 條第1 項、第161 條之2 、第161 條之
    3 、第163 條之1 及第164 條至第170 條規定之限制，合先
    敘明。
二、證據能力之認定：
  (一)被告於警詢、檢察官偵訊中不利於己之供述及於本院準備程
    序及審理中所為之自白，被告及其辯護人並未主張係以不正
    方法取得自白或筆錄記載與實際所述不符合之情形而無證據
    能力，此外，復查無證據證明係出於強暴、脅迫、利誘、詐
    欺、疲勞訊問、違法羈押或其他不正之方法，亦非違反法定
    障礙事由經過期間不得訊問或告知義務之規定而為，且與事
    實相符，依刑事訴訟法第156 條第1 項、第158 條之2 規定
    ，應認均有證據能力。
  (二)按簡式審判程式之證據調查，不受第159條第1項之限制，刑
    事訴訟法第273條之2定有明文，是依上開規定，於行簡式審
    判程式之案件，被告以外之人於審判外之陳述，除有其他不
    得作為證據之法定事由外，應認具有證據能力。查本件證人
    即告訴人尤椅霞於警詢中之證述及卷附桃園縣政府警察局桃
    園分局100 年3 月10日桃警分刑字第1001017618號函附探訪
    工作報告表（見99年偵字第29008 號卷第11頁、第74頁），
    雖係被告以外之人於審判外之陳述，惟因本案採行簡式審判
    程式，復無其他不得作為證據之法定事由，揆諸上揭說明，
    應認具有證據能力。
  (三)本件其餘非供述證據，被告及其辯護人並未於本院言詞辯論
    終結前表示無證據能力，復查其取得過程亦無何明顯瑕疵，
    而認均具證據能力。
貳、實體部分：
一、上開犯罪事實，業據被告趙志永於警詢、偵訊及本院行準備
    程序及審理時坦承不諱（見99年偵字第29008 號卷第4 頁、
    第69頁；本院100 年審訴字第1583號卷第16頁，100 年易字
    第1014號卷第14頁背面、第25頁），核與證人即告訴人尤椅
    霞在警詢及偵訊中證述情節相符（見99年偵字第29008 號卷
    第11頁、第51頁），復有桃園縣政府警察局勤務指揮中心受
    理案件紀錄表、桃園縣政府警察局景福派出所臨檢紀錄表、
    公共場所暨公共得出入場所（臨檢）紀錄表及桃園縣政府警
    察局桃園分局100 年3 月10日桃警分刑字第1001017618號函
    附探訪工作報告表等件在卷可佐（見99年偵字第29008 號卷
    第27頁至第44頁、第74頁），足認被告自白與事實相符，本
    案事證明確，被告誣告犯行洵堪認定，應依法論科。
二、論罪科刑：
  (一)核被告趙志永之所為，係犯刑法第169 條第1 項之誣告罪。
    被告基於同一誣告犯意而為上開誣告犯行，僅侵害一個法益
    ，屬接續犯，應僅論以一誣告罪。
  (二)按犯刑法第168 條至第171 條之罪，於所虛偽陳述或所誣告
    之案件，裁判或懲戒處分確定前自白者，減輕或免除其刑，
    同法第172 條定有明文。上開規定並不專在獎勵犯罪人之悛
    悔，而要在引起偵查或審判機關之易於發見真實，以免被誣
    告人終於受誣，故不論該被告之自白在審判前或審判中，自
    動或被動，簡單或詳細，一次或二次以上，並其自白後有無
    翻異，苟其自白在所誣告之案件裁判確定以前，即應依該條
    減免其刑（最高法院31年上字第345 號判例意旨參照）。茲
    查被告誣告告訴人尤椅霞妨害風化案件，雖未經桃園縣政府
    警察局桃園分局移請臺灣桃園地方法院檢察署檢察官偵辦，
    然被告既已於本案審理時自白犯行，仍應認在裁判確定前自
    白，而依刑法第172 條之規定減輕其刑。
  (三)爰審酌被告明知告訴人無妨害風化之犯罪事實，仍多次以匿
    名撥打電話予警局之方式為不實之檢舉，足以造成司法資源
    之浪費及妨害司法公正之公信，並對告訴人造成相當程度之
    損害，惟犯後於本院審理時悔悟坦承犯行，且當庭對告訴人
    道歉，並獲告訴人宥恕（見本院100 年訴字第801 號卷第15
    頁正面及背面），犯後態度良好，暨其品性、國中畢業之智
    識程度、生活狀況等一切情狀，量處如主文所示之刑，以示
    懲儆。
  (四)另刑法第172 條就犯偽證罪、誣告罪，於裁判或懲戒處分確
    定前自白者，應減輕或免除其刑之規定，雖列於刑法分則編
    ，且係就個別之特定犯罪行為而設，然其立法目的與自首規
    定雷同，係在藉此優惠，鼓勵行為人及時悔悟，並早日發現
    真實，節省訴訟勞費，避免審判權遭受不當之侵害，此一規
    定，既未變更其犯罪類型，自屬相當於「總則」之減免其刑
    規定，其原有法定刑並不因此而受影響。則犯刑法第169 條
    第1 項之誣告罪，其法定刑為7 年以下有期徒刑，縱行為人
    於所誣告之案件懲戒處分確定前自白，經依同法第172 條規
    定減輕其刑，並宣告6 個月以下有期徒刑者，仍無同法第41
    條第1 項諭知易科罰金標準之適用（最高法院95年度台上字
    第4972號判決意旨參照），是本件雖宣告刑為有期徒刑4 月
    ，揆諸上開說明，亦無從依刑法第41條第1 項諭知易科罰金
    之折算標準，特此指明。
  (五)又被告前未曾受有期徒刑以上刑之宣告，此有臺灣高等法院
    被告前案紀錄表1 紙附卷可稽（見本院100 年訴字第801 號
    卷第4 頁），本次因思慮未週，致罹本罪，犯後坦承犯行並
    表悔意，本院斟酌上述各節，因認被告經此刑事偵審程序以
    後，當已知所警惕而無再犯之虞，所宣告之刑以暫不執行為
    適當，爰依刑法第74條第1 項第1 款之規定，併予宣告緩刑
    2 年，以勵自新。然考量被告本件所犯係誣告罪，浪費司法
    資源，併依刑法第74條第2 項第4 款之規定，命被告應於本
    判決確定時起1 年內向公庫支付新臺幣5 萬元（得為民事強
    制執行名義），以勵自新。若被告不履行此一負擔，且情節
    重大足認本件宣告之緩刑難收其預期效果，而有執行刑罰之
    必要者，依刑法75條之1 第1 項第4 款之規定，得撤銷其緩
    刑宣告，併此敘明。
據上論斷，應依刑事訴訟法第273 條之1 、第299 條第1 項前段
，刑法第169 條第1 項、第172 條、第74條第1 項第1 款、2 項
第4 款，判決如主文。
本案經檢察官陳淑蓉到庭執行職務。
中    華    民    國   100    年    11    月    2     日
                  刑事第十庭  法  官  華澹寧
以上正本證明與原本無異。
如不服本判決應於收受判決後10日內向本院提出上訴書狀，並應
敘述具體理由。其未敘述上訴理由者，應於上訴期間屆滿後20日
內向本院補提理由書( 均須按他造當事人之人數附繕本) 「切勿
逕送上級法院」。
                              書記官  徐珮綾
中    華    民    國   100    年    11    月    2     日
附錄論罪科刑法條：
中華民國刑法第169條
意圖他人受刑事或懲戒處分，向該管公務員誣告者，處七年以下
有期徒刑。
意圖他人受刑事或懲戒處分，而偽造、變造證據，或使用偽造、
變造之證據者，亦同。